【裁判字號】    95,抗,148
【裁判日期】    950628
【裁判案由】    聲明異議
【裁判全文】
臺灣高等法院臺南分院民事裁定         95年度抗字第148號
抗  告  人  中華商業銀行股份有限公司
法定代理人  甲○○
代  理  人  丙○○
相  對  人  乙○○
上列抗告人因與相對人間假扣押執行聲明異議事件，對於中華民
國九十五年五月一日臺灣嘉義地方法院九十五年度執全字第五三
一號所為裁定，提起抗告，本院裁定如下：
    主  文
原裁定廢棄。
    理  由
一、原裁定意旨：抗告人聲請假扣押強制執行相對人乙○○之財
    產，已查扣相對人所有之坐落嘉義市○○段二○之二○號土
    地及其上同段三○四號建物在案，上開土地公告現值為六百
    零三萬九千零三元，且無優先債權，已足擔保抗告人之債權
    額四十五萬六千二百七十一元，抗告人請求追加查封相對人
    所有之同段九二地號土地，應有部分四分之一，屬超額查封
    ，不應准許等語。
二、抗告意旨：本件強制執行事件，原查封之三○四號建物即門
    牌號碼嘉義市○區○○里○鄰○○○路四三四號房屋係坐落
    於黑金段二○之二○地號土地（已查封）及同段九二地號土
    地上（即追加查封之土地），建物與坐落之土地如未併付拍
    賣，將影響應買人之意願，爰請求廢棄原裁定並追加查封同
    段九二地號土地。
三、按「建築物及其基地同屬於債務人所有者，得併予查封、拍
    賣。」強制執行法第七十五條第三項定有明文，其立法理由
    為：「建築物不能與基地之使用分離而獨存，故實務上於建
    築物與基地同屬債務人所有時，為避免僅就建築物或基地拍
    賣，事後衍生所有人間複雜之法律關係，除有特別情形外，
    認以併付拍賣為宜」。查本件執行法院所為查封之三○四號
    建物即門牌號碼嘉義市○區○○里○鄰○○○路四三四號房
    屋，係坐落於黑金段二○之二○地號土地及同段九二地號土
    地上，該二○之二○號土地面積為五百零一平方公尺，九二
    號土地面積為十五平方公尺，相對人取得權利均為四分之一
    ，此有土地及建物登記謄本附卷足按。乃執行法院查封上開
    建物坐落之黑金段二○之二○地號土地，而未同時查封同為
    上開建物坐落之九二地號土地，其理由雖以已查封之不動產
    已足供擔保抗告人之債權，固非無據。惟二○之二○號與九
    二地號土地既同屬上開建物之基地，則將來拍定後建物所有
    權取得人如無同時取得九二地號土地所有權，是否影響其就
    建物所有權之行使？事後是否衍生所有人間複雜之法律關係
    ，原裁定悉未說明，尚有未洽。應由原執行法院查明，另為
    適法之處置。從而抗告人指摘原裁定不當，應認有理由，爰
    予廢棄原裁定。
四、據上論結，本件抗告為有理由，應依強制執行法第三十條之
    一，民事訴訟法第四百九十二條前段，裁定如主文。
中    華    民    國    95    年     6    月     28   日
                  民事第三庭  審判長法  官  陳光秀
                                    法  官  曾平杉
                                    法  官  徐宏志
上為正本係照原本作成。
不得抗告。
中    華    民    國    95    年     6    月     29   日
                                    書記官  吳銘添
                                                J


司法院資訊處製作；財團法人民間司法改革基金會備份。
